臺灣桃園地方法院刑事判決　　　　　　　　　　　　　九十一年度交訴字第一○號
　　公　訴　人　臺灣桃園地方法院檢察署檢察官
　　被　　　告　乙○○
　　　　　　　　甲○○
右列被告等因肇事遺棄罪等案件，經檢察官提起公訴（九十年度偵字第三六七二、一
五二三一號），本院判決如左：
    主  文
乙○○因過失傷害人，處有期徒刑貳月，如易科罰金，以參佰元折算壹日。
甲○○被訴肇事逃逸部分無罪，其餘被訴過失傷害部分公訴不受理。
    事  實
一、乙○○於民國九十年二月三日下午，騎乘車牌號碼ＢＷＵ─六八二號重型機車（
    下稱上開機車）沿桃園縣中壢巿大同路由中正路往中山路方向行駛，於同日十六
    時二十五分許，行經同巿大同路與中平路口（無號誌交岔路口），原應注意行車
    速度，依標誌或標線之規定，無標誌或標線者，在市區道路，時速不得超過五○
    公里；行經無號誌之交岔路口應減速慢行，作隨時停車之準備，而依當時天候陰
    、路面狀態乾躁、無缺陷、無障礙物、視距良好等情況，並無不能注意之情事，
    竟疏未注意超速行駛，適有甲○○（所涉過失傷害部分，業經告訴人丙○○撤回
    告訴，詳如後述）駕駛車牌號碼Ｌ五─九四一八號自用小客車（下稱上開自用小
    客車）沿同巿大同路由中山路往中正路方向行駛，欲左轉駛入中平路，亦未注意
    依規定暫停讓直行車先行並減速慢行，作隨時停車之準備，致二車因而擦撞，頓
    時造成上開機車倒地滑行數公尺後而撞上路旁行人丙○○，致丙○○受有右股骨
    髁上骨折之傷害。乙○○於肇事後，在未被有偵查犯罪職權之機關或公務員發覺
    其為犯人前，即主動向桃園縣警察局中壢分局中壢派出所自首，進而接受裁判。
二、案經被害人丙○○訴由桃園縣警察局中壢分局報請臺灣桃園地方法院檢察署檢察
    官偵查起訴。
    理  由
壹、被告乙○○有罪部分：
一、訊據被告乙○○坦承於右揭時、地，騎乘上開機車未依規定減速反超速行駛，而
    與被告甲○○所駕駛之上開自用小客車發生擦撞車禍，造成上開機車倒地滑行撞
    上路旁行人即告訴人丙○○，致告訴人受有右股骨髁上骨折之傷害之事實，並核
    與告訴人於本院調查程序中所指訴遭上開機車撞擊受傷之情節相符（見本院九十
    一年四月十日訊問筆錄），且同案被告甲○○亦就前述伊與被告乙○○發生擦撞
    車禍等情於本院調查程序中供述明確在卷（見本院九十一年二月二十七日訊問筆
    錄），此外復有桃園縣警察局道路交通事故調查報告表乙紙、肇事現場、車輛受
    損照片八幀及新國民綜合醫院所出具之診斷證明書乙紙附卷可資佐證（附於九十
    年度偵字第三六七二號偵查卷第一○、九、十四至十七頁）。按行車速度，依標
    誌或標線之規定，無標誌或標線者，在市區道路，時速不得超過五○公里；行經
    無號誌之交岔路口，應減速慢行，作隨時停車之準備，此道路交通安全規則第九
    十三條第一項第一款、第三款定有明文，被告乙○○駕駛汽車自應遵守上開規定
    ，而參之當時天候陰、路面狀態乾躁、無缺陷、無障礙物、視距良好等情，有上
    開道路交通事故調查報告表在卷足按，顯無不能注意之情事，被告乙○○騎乘上
    開機車行經前開無號誌之交岔路口，未減速反超速行駛，顯係肇事之原因，堪認
    被告乙○○有過失甚明。而告訴人係因本件車禍受有右股骨髁上骨折之傷害，是
    被告乙○○之過失行為與告訴人受傷之結果間確有因果關係。本件車禍肇事原因
    經送臺灣省桃園縣區車輛行車事故鑑定委員會鑑定、臺灣省車輛行車事故覆議鑑
    定委員會覆議，亦均同此見解，有該鑑定委員會九十年四月二十七日九十府車鑑
    桃字第九○○二六○號函函附之鑑定意見書及該覆議鑑定委員會九十年七月四日
    府覆議字第九○一○七四號函各一件附卷可按（附於上開偵查卷第三六、四二頁
    ）。本件事證明確，被告乙○○右揭犯行，洵堪認定，應依法論科。
二、核被告乙○○所為，係犯刑法第二百八十四條第一項前段之過失傷害罪。又被告
    乙○○於犯本罪後，在未被有偵查犯罪職權之機關或公務員發覺其為犯人前，即
    主動向桃園縣警察局中壢分局中壢派出所自首而接受審判，業據其供承在卷，復
    經證人黃裕興即案發當時至現場處理之員警於本院調查程序中證述屬實（見本院
    九十一年二月二十七日訊問筆錄），應依刑法第六十二條前段自首之規定，減輕
    其刑。爰審酌被告乙○○就本件車禍發生之過失程度、告訴人所受傷害之輕重、
    被告乙○○迄今尚未與告訴人達成和解，賠償損害及其犯後之態度等一切情狀，
    量處如主文所示之刑，並諭知易科罰金之折算標準，以資懲儆。
貳、被告甲○○被訴肇事逃逸無罪部分：
一、公訴意旨略以：被告甲○○於右揭時、地肇事後，駕駛上開自用小客車逃逸，未
    留在現場處理事故，嗣經警通知始到案說明。因認被告甲○○涉犯刑法第一百八
    十五條之四肇事逃逸之罪嫌云云。公訴意旨認被告甲○○涉犯上開肇事逃逸之罪
    嫌，無非係以被告甲○○於右揭時、地因過失肇事後，並未留在現場處理事故為
    其論罪之依據。
二、按犯罪事實應依證據認定之，無證據不得推定其犯罪事實，又不能證明被告犯罪
    者，應諭知無罪之判決，刑事訴訟法第一百五十四條、第三百零一條第一項定有
    明文。刑事訴訟法上所謂認定犯罪事實之證據，係指足以認定被告確有犯罪行為
    之積極證據而言，如未能發現相當證據或證據不足以證明，自不能以推測或擬制
    之方法，以為裁判基礎，最高法院二十九年上字第三一０五號及四十年台上字第
    八十六號分別著有判例；又認定不利於被告之事實，須依積極證據，苟積極證據
    不足為不利被告之認定時，即應為有利於被告之認定，更不必有何有利之證據，
    最高法院三十年上字第八一六號判例參照。另按行為非出於故意者不罰，刑法第
    十二條第一項亦定有明文，所謂故意係指行為人認知客觀不法構成要件並意欲實
    現不法構成要件之主觀心態，而刑法第一百八十五條之四係規定：「駕駛動力交
    通工具肇事，致人死傷而逃逸者，處六月以上五年以下有期徒刑」，即須行為人
    於肇事後，明知有因事故發生死傷之結果而逃逸，始該當上開規定之構成要件。
三、訊據被告甲○○固坦承於右揭時、地與被告乙○○發生擦撞車禍，且事後未留在
    現場處理即駛離之事實，惟堅決否認有何肇事逃逸之犯行，辯稱：案發當時現場
    車流量多，而伊認為是乙○○超速撞到伊，伊沒有錯，若停在現場會影響交通，
    且伊遠見乙○○及乘客二人倒地後又站起來，以為沒人受傷，所以才離開現場，
    實不知乙○○之上開機車有撞到告訴人，伊並非想要逃逸等語。
四、經查，被告乙○○於本院調查程序中供稱：伊被甲○○撞到，機車滑行一段約三
    、四公尺後才撞到告訴人，伊跌倒後沒受傷，立刻站起來，而伊是人站起來才看
    到告訴人被撞到，當時甲○○已將車開走，伊認為甲○○應該沒看到伊的機車滑
    行撞到告訴人等語（見本院九十一年二月二十七日訊問筆錄），而被告乙○○與
    甲○○均為本件車禍之肇事者，為釐清責任歸屬，衡常被告乙○○當無為迴護被
    告甲○○而為不實陳述之可能，是其上開所述應堪採信，足見被告甲○○於案發
    當時對告訴人遭上開機車撞倒受傷一情並未見聞。又佐之告訴人迭於警訊、偵查
    及本院調查程序中指稱：伊沒有看到被告甲○○所駕駛之上開自用小客車與被告
    乙○○所騎乘之上開機車發生擦撞，只看到乙○○車速很快，突然衝過來，把伊
    撞倒，機車也倒下，乙○○及乘客隨即站起來等語（見本院九十一年四月十日訊
    問筆錄），及參以上開道路交通事故調查報告表事故現場圖部分所示之刮地痕長
    達三．五公尺，則右揭發生車禍之地點與告訴人遭上開機車撞擊之處，其間距離
    確達數公尺之遙，並非僅在咫尺一節足可認定，益徵被告甲○○上開所辯伊遠見
    乙○○等二人站起來，不知告訴人被撞到一情尚非無據，基此，案發當時被告甲○○是否明知因伊肇事而致告訴人受傷一情，實非無疑，再者，本件車禍發生之
    時間為十六時二十五分許，依上開道路交通事故調查報告表光線部分之記載為日
    間自然光線，是認當時天色非達昏暗不堪之境，且證人黃裕興亦於本院調查程序
    中結證稱：案發當時現場路小、車子很多等語（見本院九十一年二月二十七日訊
    問筆錄），顯見案發當時現場自非有人煙稀少，察覺不易之情，因而被告甲○○
    當知其縱逃逸仍將遭人記下車號而事後為警循線查獲，衡常被告甲○○已無甘冒
    另須遭受肇事逃逸刑事責任追訴風險之必要，況被告甲○○所駕駛之上開自用小
    客車本有投保且事後保險公司已理賠告訴人之損害，有桃園縣新屋鄉調解委員會
    調解書乙紙附卷足憑（附於本院卷），而告訴人亦撤回對被告甲○○過失傷害部
    分之刑事告訴，詳如後述，被告甲○○更無肇事逃逸之動機，據之，尚不得僅因
    被告甲○○確有與被告乙○○發生擦撞車禍後，而未留在現場處理之行為，即據
    以認定其於為上開行為之時，即明知告訴人因本件車禍事故受有傷害，而具有意
    欲實現肇事逃逸不法構成要件之主觀心態。綜上，無從僅憑公訴意旨所述上開論
    據，即認被告甲○○有如公訴人所指之肇事逃逸犯行，依首揭法條及判例說明，
    自屬不能證明被告甲○○犯罪而應就其被訴肇事逃逸部分為無罪之諭知。
參、被告甲○○被訴過失傷害公訴不受理部分：
一、公訴意旨略以：被告甲○○於九十年二月三日下午，駕駛上開自用小客車沿桃園
    縣中壢巿大同路由中山路往中正路方向行駛，被告乙○○（所涉犯過失傷害部分
    ，詳如前述）於同日下午則騎乘上開機車沿同巿大同路由中正路往中山路方向行
    駛，於同日十六時二十五分許，雙方行經同巿大同路與中平路口，被告甲○○本
    應注意車輛行至無號誌或號誌故障而無交通警察指揮之交岔路口，轉彎車應暫停
    讓直行車先行，並減速慢行，作隨時停車而依當時日間自然光線、路面乾燥、無
    缺陷、無障礙等情形，並無不能注意之情事，詎被告甲○○竟疏未注意上揭規定
    ，駕駛上開自用小客車左轉欲駛入中平路，未暫停讓直行之被告乙○○先行，而
    被告乙○○騎乘上開機車至該路口，非但未減速慢行，反以五十公里以上時速超
    速前行，二車因而擦撞，造成上開機車倒地滑行撞上路邊行人丙○○，致丙○○
    受有右股骨髁上骨折之傷害。因認被告甲○○涉犯刑法第二百八十四條第一項前
    段之過失傷害罪嫌。
二、按告訴乃論之罪，告訴人於第一審辯論終結前得撤回其告訴，又告訴經撤回者，
    法院應諭知不受理之判決，刑事訴訟法第二百三十八條第一項、第三百零三條第
    三款定有明文。
三、被告甲○○因涉犯過失傷害罪，經檢察官提起公訴，認係犯刑法第二百八十四條
    第一項前段之過失傷害罪，依同法第二百八十七條前段規定，須告訴乃論。茲據
    告訴人丙○○於本院調查程序中，聲請撤回其告訴，有九十一年四月十日訊問筆
    錄在卷可稽，依照前開法條之規定，本件應就被告甲○○被訴過失傷害部分，諭
    知不受理之判決。
據上論斷，應依刑事訴訟法第二百九十九條第一項前段、第三百零一條第一項、第三
百零三條第三款，刑法第二百八十四條第一項前段、第六十二條前段、第四十一條第
一項前段，罰金罰鍰提高標準條例第一條前段、第二條，判決如主文。
本案經檢察官鄭重文到庭執行職務。
中      華      民        國    九十一      年    五    月    二十二    日
                                      臺灣桃園地方法院刑事第二庭
                                          法  官   王  美  玲
右正本證明與原本無異。
如不服本判決，應於判決送達後十日內向本院提出上訴狀( 應附繕本 )，上訴於
臺灣高等法院。
                                          書記官   賴  玉  真
中        華        民        國   九十一   年   五   月    二十四    日
附錄本案論罪科刑法條全文：
刑法第二百八十四條
因過失傷害人者，處六月以下有期徒刑、拘役或五百元以下罰金。致重傷者，處一年
以下有期徒刑、拘役或五百元下罰金。
從事業務之人，因業務上之過失傷害人者，處一年以下有期徒刑、拘役或一千元以下
罰金。致重傷者，處三年以下有期徒刑、拘役或二千元以下罰金。
